【裁判字號】    97,審訴,5457
【裁判日期】    980227
【裁判案由】    毒品危害防制條例
【裁判全文】
臺灣高雄地方法院刑事判決            97年度審訴字第5457號
公  訴  人  臺灣高雄地方法院檢察署檢察官
被      告  甲○○
上列被告因毒品危害防制條例案件，經檢察官提起公訴（97年度
毒偵字第6693號、97年度毒偵字第7829號、97年度毒偵字第8354
號），本院改依簡式審判程序判決如下：
    主  文
甲○○施用第一級毒品，累犯，處有期徒刑捌月。又施用第一級
毒品，累犯，處有期徒刑捌月。又施用第二級毒品，累犯，處有
期徒刑肆月。又施用第一級毒品，累犯，處有期徒刑捌月。扣案
之第一級毒品海洛因參包（均含包裝袋，驗後淨重各為零點零玖
貳公克、零點零肆玖公克、零點壹零柒公克），均沒收銷燬之。
又施用第二級毒品，累犯，處有期徒刑伍月。應執行有期徒刑貳
年貳月，扣案之第一級毒品海洛因參包（均含包裝袋，驗後淨重
各為零點零玖貳公克、零點零肆玖公克、零點壹零柒公克），均
沒收銷燬之。
    事  實
一、甲○○前因施用毒品案件，經本院以民國88年度毒聲字第96
    98號裁定送觀察勒戒後，認有繼續施用毒品之傾向，再經本
    院以89年度毒聲字第340 號裁定令入戒治處所施以強制戒治
    ，嗣經停止戒治，撤銷停止戒治，於90年9 月17日執行完畢
    釋放。又於前開強制戒治執行完畢釋放後5 年內，因施用毒
    品案件，經本院以91年度訴字第3664號判決判處有期徒刑10
    月確定，於94年2 月10日縮短刑期執行完畢出監。詎不知警
    惕，復分別基於施用第一級毒品海洛因及第二級毒品甲基安
    非他命之犯意，(一)於97年5 月23日中午12時30分採尿時起回
    溯24小時內某時（不含公權力拘束時間），在高雄縣仁武鄉
    赤山村澄清巷21號住處內，以針筒注射之方式，施用第一級
    毒品海洛因1 次。嗣於97年5 月23日上午10時30分許，在高
    雄縣大寮鄉○○路高英工商後面停車場，為警查獲，經採尿
    送驗，結果呈嗎啡陽性反應。(二)於97年8 月6 日採尿時起回
    溯24小時內某時（不含公權力拘束時間），在上開住處內，
    先以針筒注射之方式，施用第一級毒品海洛因1 次。施用後
    不久，另於上址，將甲基安非他命置於玻璃球內，再以火燒
    烤之方式，施用第二級毒品甲基安非他命1 次。嗣於97年8
    月6 日16時許，在高雄縣仁武鄉○○村○○路大灣國中前，
    為警查獲，經採尿送驗，結果呈嗎啡、甲基安非他命陽性反
    應。(三)於97年8 月28日晚間某時，在其上開住處內，先以針
    筒注射之方式，施用第一級毒品海洛因1 次。施用後不久，
    另於上址，將甲基安非他命置於玻璃球內，再以火燒烤之方
    式，施用第二級毒品甲基安非他命1 次。嗣於97年8 月29日
    15時45分許，在高雄縣鳥松鄉長庚醫院復健中心大樓前，為
    警查獲。之後，甲○○於警方未發覺其施用第一級毒品海洛
    因前，主動交出第一級毒品海洛因3 包（驗後淨重各為0.09
    2 公克、0. 049公克、0.107 公克），並坦承施用海洛因犯
    行，而願接受裁判，且經採尿送驗，結果呈嗎啡、甲基安非
    他命陽性反應。
二、案經高雄縣政府警察局林園分局、高雄縣政府警察局仁武分
    局、高雄市政府警察局三民第一分局報告臺灣高雄地方法院
    檢察署檢察官偵查起訴。
    理  由
一、本件被告甲○○所犯係死刑、無期徒刑、最輕本刑為3 年以
    上有期徒刑以外之罪，其於準備程序中，就被訴事實均為有
    罪之陳述，經本院告知簡式審判程序之旨，並聽取檢察官及
    被告之意見後，合議庭裁定由受命法官獨任進行簡式審判程
    序，合先敘明。
二、上開犯罪事實，均據被告於本院審理時坦白承認。而被告尿
    液經送台灣檢驗科技股份有限公司及高雄市立凱旋醫院鑑驗
    後，結果分呈嗎啡陽性反應或甲基安非他命陽性反應（係以
    GC／MS方式檢驗），有該公司97年6 月6 日、97年9 月2 日
    及該醫院97年9 月8 日檢驗報告可參。爰審酌(一)氣相層析質
    譜儀（GC／MS）乃目前就藥物篩檢結果必須進一步確認時最
    常採用之確認方法，因此在良好的操作條件之下，以氣相層
    析質譜儀作藥物及其代謝物之定性及定量分析，幾乎不會有
    偽陽性反應產生，業經行政院國軍退除役官輔導委員會台北
    榮民總醫院於83年4 月7 日以（83）北總內字第03059 號函
    示明確。(二)又海洛因係嗎啡經化學合成之半人工合成品，毒
    性倍於嗎啡，其經吸食或施打入人體，經新陳代謝作用又分
    解成嗎啡，故海洛因在進入人體後，均以嗎啡型態排於尿液
    中，故於吸食或施打海洛因者尿液中，可檢出嗎啡陽性反應
    ，業經憲兵司令部80年5 月7 日以（80）鑑驗字第1746號函
    示明確。(三)甲基安非他命經口服投與後約百分之70於24小時
    內自尿中排出，約百分之90於96小時內自尿中排出，且甲基
    安非他命成分之檢出與其投與方式、投與量、個人體質、採
    尿時間與檢測儀器之精密度等諸多方式有關，因此僅憑尿液
    中呈甲基安非他命陽性反應，並無法確實推算吸食時間距採
    集時間之長短，惟依上述資料推斷，最長不會超過4 日即96
    小時，亦經行政院衛生署藥物食品檢驗局81年2 月8 日81藥
    檢一字第001156號函示明確。從而，被告尿液經以氣相層析
    質譜儀鑑驗後，結果分呈嗎啡或甲基安非他命陽性反應，已
    如前述，是依前開函示意旨，被告自白核與事實相符，其施
    用第一級毒品海洛因3 次、第二級毒品甲基安非他命2 次之
    犯行，均堪認定。
三、論罪科刑部分：
  (一)按犯毒品危害防制條例第10條之罪，經觀察、勒戒後，認無
    繼續施用毒品之傾向，應即釋放，並為不起訴處分；認有繼
    續施用毒品之傾向者，應由檢察官聲請法院裁定令入戒治處
    所施以強制戒治，至無繼續戒治之必要，強制戒治期滿，應
    即釋放，由檢察官為不起訴處分。經觀察勒戒、強制戒治執
    行完畢釋放後，5 年內再犯第10條之罪，依93 年1月9 日修
    正施行之毒品危害防制條例第23條第2 項規定意旨，應由檢
    察官偵查起訴。又依修正後之規定，僅限於「初犯」及「5
    年後再犯」二種情形，始應先經觀察、勒戒或強制戒治程序
    。倘被告於5 年內已再犯，經依法追訴處罰，縱其第3 次（
    或第3 次以上）再度施用毒品之時間，在初犯經觀察、勒戒
    或強制戒治執行完畢釋放5 年以後，已不合於「5 年後再犯
    」之規定，且因已於「5 年內再犯」，顯見其再犯率甚高，
    原實施觀察、勒戒或強制戒治，已無法收其實效，即應依該
    條例第10條處罰（最高法院97年度第5 次刑事庭會議決議參
    照）
  (二)查被告前經本院以88年度毒聲字第9698號裁定送觀察勒戒後
    ，認有繼續施用毒品之傾向，再經本院以89年度毒聲字第34
    0 號裁定令入戒治處所施以強制戒治，嗣經停止戒治，撤銷
    停止戒治，於90年9 月17日執行完畢釋放。又於前開強制戒
    治執行完畢釋放後5 年內，因施用毒品案件，經本院以91年
    度訴字第3664號判決判處有期徒刑10月確定等情，有臺灣高
    雄地方法院檢察署刑案資料查註紀錄表、臺灣高等法院被告
    前案紀錄表及臺灣高雄地方法院被告院內索引卡紀錄表可證
    。因被告於觀察勒戒執行完畢釋放後，5 年內再犯毒品危害
    防制條例第10條之罪，且再犯本罪，是依前開說明，應依法
    論科。
  (三)另海洛因、甲基安非他命為毒品危害防制條例所稱之第一、
    二級毒品，此觀諸該條例第2 條第2 項第1 款、第2 款甚明
    ，被告施用上開毒品，核其所為，係違反毒品危害防制條例
    第10條第1 項、第2 項之施用第一、二級毒品罪。被告施用
    第一、二級毒品前持有第一、二級毒品之行為，本應各論以
    持有之罪，惟各該次持有毒品之低度行為均為其後施用毒品
    之高度行為所吸收，均不另論罪。被告前因施用毒品案件，
    經本院以91年度訴字第36 64 號判決判處有期徒刑10月確定
    ，於94年2 月10日縮短刑期執行完畢出監之事實，有上開前
    案紀錄表可參，其受有期徒刑執行完畢後，5 年內故意再犯
    本件有期徒刑以上之5 罪，均為累犯，應各依刑法第47條第
    1 項之規定，加重其刑。被告於97年8 月29日15時45分許，
    在高雄縣鳥松鄉長庚醫院復健中心大樓前，為警查獲，之後
    ，被告於警方未發覺其施用第一級毒品海洛因前，主動交出
    第一級毒品海洛因3 包（驗後淨重各為0.092 公克、0.049
    公克、0.107 公克），並坦承犯行，而願接受裁判之事實，
    有警詢筆錄可參，堪認符合自首之要件，依刑法第62條前段
    之規定，減輕其刑，並先加而後減。被告上開5 次犯行，犯
    意各別，應予分論併罰。爰審酌被告經觀察勒戒後，均未戒
    絕毒品，另再施用毒品，顯見其自制力不足，無法擺脫毒品
    ，故應藉由刑罰之執行，以收教化之功能，並參以被告犯後
    坦承施用毒品犯行，所犯係自傷行為，尚未害及他人，及被
    告施用第一級毒品及第二級毒品共5 次等一切情狀，分別量
    處如主文所示之刑，並定其應執行之刑，以資懲儆。扣案如
    主文所示之海洛因3 包（驗後淨重各為0.092 公克、0.049
    公克、0.107 公克），經送驗後，確含有海洛因成分，有高
    雄市立凱旋醫院濫用藥物成品檢驗鑑定書可參，因海洛因係
    屬毒品，且上開包裝袋3 個亦與海洛因難以析離，應一併視
    同毒品，爰均依毒品危害防制條例第18條第1 項前段規定，
    沒收銷燬之。至送驗耗損部分，因已滅失，爰均不宣告沒收
    銷燬之。
據上論斷，應依刑事訴訟法第273 條之1 第1 項、第299 條第1
項前段，毒品危害防制條例第10條第1 項、第2 項、第18條第1
項前段，刑法第11條、第47條第1項、第62條前段、第51條第5款
，判決如主文。
本案經檢察官羅水郎到庭執行職務。
中    華    民    國    98    年    2     月    27    日
                  刑事第七庭    法  官  方百正
以上正本證明與原本無異。
如不服本判決應於收受送達後10日內向本院提出上訴書狀，並應
敘述具體理由；如未敘述上訴理由者，應於上訴期間屆滿後20日
內向本院補提理由書（均須按他造當事人之人數附繕本）「切勿
逕送上級法院」。
中    華    民    國    98    年    2     月    27    日
                                書記官  黃園芳
附錄本判決論罪科刑所依據之法條
毒品危害防制條例第10條
施用第一級毒品者，處 6 月以上 5 年以下有期徒刑。
施用第二級毒品者，處 3 年以下有期徒刑。


司法院資訊處製作；財團法人民間司法改革基金會備份。
